【裁判字號】    95,上訴,483
【裁判日期】    950712
【裁判案由】    違反槍砲彈藥刀械管制條例
【裁判全文】
臺灣高等法院高雄分院刑事判決         95年度上訴字第483號
上  訴  人
即  被  告  乙○○
                    （另案於臺灣高雄第二監獄執行）
指定辯護人  本院公設辯護人  丁○○
上列上訴人因違反槍砲彈藥刀械管制條例案件，不服臺灣高雄地
方法院94年度訴字第4317號中華民國95年1月26日第一審判決（
起訴案號：臺灣高雄地方法院檢察署94年度偵字第25804 號），
提起上訴，本院判決如下：
    主  文
原判決撤銷。
乙○○未經許可，持有其他可發射子彈具有殺傷力之改造手槍，
累犯，處有期徒刑參年肆月，併科罰金新臺幣陸萬元，罰金如易
服勞役以新臺幣貳仟元折算壹日，扣案改造手槍壹支（含彈匣1
個，槍枝管制編號0000000000）、口徑9mm 制式子彈肆顆、8.7m
m 金屬彈頭之土造子彈壹顆，均沒收。
    事  實
一、乙○○前於民國91年間因違反妨害兵役治罪條例案件，經原
    審法院判處有期徒刑2 月確定，於92年5 月7 日執行完畢。
    詎其仍不知悔改，明知未經中央主管機關許可，不得持有槍
    砲彈藥刀械管制條例管制之槍枝及子彈，竟未經許可，於94
    年11月5 日15時30分許，在高雄縣燕巢鄉「燕城網咖」外，
    向不詳年籍、姓名，綽號「信良」之成年男子，以新台幣5,
    000 元購得仿BERETTA 廠半自動手槍製造之槍枝，已換裝土
    造槍管及土造金屬撞針改造而成，具有殺傷力之改造手槍1
    支（含彈匣1 個，槍枝管制編號0000000000）、具殺傷力之
    口徑9mm 制式子彈4 顆、8.7mm 金屬彈頭之土造子彈2 顆及
    未具殺傷力之8.4mm 子彈2 顆後，將之藏放在其所有之車號
    TX A-767號機車置物箱內，而無故持有之。嗣於同年11月7
    日上午8 時許，乙○○騎乘TXA-767 號機車（機車置物箱內
    仍藏置有上開改造手槍及子彈）至不知情之友人戊○○處，
    適戊○○欲前往臺灣銀行領錢，因戊○○患有小兒麻痺症，
    行動不便，遂請乙○○與之前往臺灣銀行幫其領錢，乙○○
    應允後，即將機車置物箱內裝有上開槍、彈之紙袋拿出，坐
    上由戊○○駕駛車號4066-MF 號自用小客車右後座後，將上
    述槍、彈取出置放在前述小客車右前座背後置物袋內，嗣於
    當日9 時許，車行抵達高雄縣岡山鎮○○路臺灣銀行前，乙○○下車進入臺灣銀行領錢，戊○○留在車旁等候，經警發
    現戊○○形跡可疑而上前盤查，經戊○○同意，而於前述自
    用小客車右前座背後置物袋內查獲前揭改造手槍1 支（含彈
    匣1 個）、子彈8 顆等物。再經戊○○指出正由臺灣銀行走
    出之乙○○，乙○○見事跡敗露，立即逃逸，惟經警追趕約
    30公尺後，仍於同日9 時10分許，在高雄縣岡山鎮○○路秀
    傳醫院急診室外為警逮捕。
二、案經高雄縣政府警察局岡山分局報告臺灣高雄地方法院檢察
    署檢察官偵查起訴。
    理  由
一、訊據上訴人即被告乙○○（下稱被告）矢口否認於前開時地
    為警於戊○○車上查獲之扣案槍、彈為伊所持有之事實，辯
    稱：查扣之槍、彈是戊○○所有，是戊○○要伊頂罪的云云
    。
二、然查：
    (一)上開犯罪事實，業據被告於警詢、偵查及原審審理時坦承
      不諱，經核被告前後供述情節相符，並無歧異之處，另扣
      案之槍、彈如何為警查獲之過程，亦經證人即上開自小客
      車車主戊○○及查獲員警丙○○於本院審理時證述明確，
      經核其2 人證述查獲之情節亦相符合，復有高雄縣政府警
      察局岡山分局前峰派出所扣押筆錄、扣押物品目錄表各1
      紙、查獲現場照片8 張附卷，及上開改造手槍1 支及子彈
      8 顆（其中2 顆未具殺傷力）扣案可證，而扣案之上開改
      造手槍1 支，係由仿BERETTA 廠半自動手槍製造之槍枝，
      換裝土造槍管及土造金屬撞針改造而成之改造手槍（含彈
      匣1 個，槍枝管制編號0000000000），經送請內政部警政
      署刑事警察局以性能檢驗法及動能測試法鑑定結果，經檢
      視，雖欠缺抓子鉤，但仍不影響其擊發功能，仍可供擊發
      適用子彈，認具殺傷力；扣案之口徑9mm 制式子彈4 顆，
      認均具殺傷力，扣案之8.7mm 金屬彈頭之土造子彈2 顆經
      採樣1 顆試射，可擊發，認具殺傷力，扣案之8.4mm 子彈
      2 顆，經採樣1 顆試射，無法擊發，認不具殺傷力，此有
      內政部警政署刑事警察局94年11月23日刑鑑字第09401721
      44號槍彈鑑定書1 份附卷可稽（見偵查卷第21頁至第24頁
      ），足認查扣之改造手槍1 支（含彈匣1 個)及 口徑9mm
      制式子彈4 顆、8.7m m金屬彈頭之土造子彈2 顆，係分屬
      槍砲彈藥刀械管制條例第4 條第1 款、第2 款所稱之槍砲
      、彈藥無誤。
    (二)被告於本院審理時雖翻異前詞，改以前開情詞置辯。惟查
      ：
      1.被告於警詢、偵查及原審審理時一再陳稱：扣案之槍彈
        是伊以5,000 元向綽號信良之男子購得後，即將槍、彈
        置放於所騎乘之機車置物箱中，查獲當日伊騎乘機車至
        戊○○住處，戊○○委請伊陪同至銀行領錢，伊遂將機
        車置物箱內裝有扣案槍、彈之紙袋取出，坐上戊○○駕
        駛之自小客車右後座，即將槍彈置放於右前座背後置物
        袋中等情，前後供述一致，稽諸證人戊○○、丙○○於
        本院所為查獲上開槍彈之過程，並對照卷附查獲現場照
        片8 張，查獲之槍、彈確實置放於車內右前座背後置物
        袋中，其旁亦確有一紙袋無誤，堪認被告上開自白與事
        實相符
      2.被告聲請傳喚之證人甲○○於本院審理時證述：伊僅是
        聽說戊○○有槍枝，但並沒有親自看過戊○○持有槍枝
        之語；另證人己○○於本院審理時最初證稱並未看過戊○○帶過槍枝云云；嗣經被告質問，證人己○○始證稱
        ：某日路上遇見戊○○，戊○○要伊到其住處，向伊質
        問，是否仍要繼續與其女友往來，伊回答說要時，戊○○就出示槍枝之語，並當庭指稱本案扣案之槍枝照片即
        是戊○○該日出示之槍枝等語，稽諸證人戊○○、甲○○均證稱：確有己○○所稱戊○○向己○○質問是否要
        繼續與戊○○女友往來之情，然戊○○同時否認有出示
        槍枝之事，證人甲○○亦供稱：當時在睡覺並未目睹戊○○出示槍枝乙情等語，參酌本院95年5 月17日審理當
        日亦曾先提示審理當日另案審理之兩張不同槍枝照片供
        證人己○○指認，證人己○○初時陳稱：伊所看到就是
        這把槍枝；經審判長闡明照片是兩把槍之時，證人始改
        稱與戊○○出示之槍枝不同之語（見本院卷第49頁），
        嗣經本院當庭改提示本案扣案槍枝之照片時，證人始為
        如上之陳述，是綜觀證人己○○及甲○○、戊○○上開
        陳述內容，縱認戊○○確持有槍枝屬實，但因證人己○○於庭訊時指認槍枝照片後所為供述，前後歧異，故尚
        難僅以證人己○○前後歧異之供述，即據以認定扣案槍
        枝即為證人戊○○所持有之槍枝。是證人己○○前揭證
        述內容，實難採為有利於被告之認定。
    (三)綜上所述，被告前開所辯，並無積極證據足以證明為真，
      自難採信。本件事證已明，被告前開犯行足堪認定。
三、核被告所為，係犯槍砲彈藥刀械管制條例第8 條第4 項之未
    經許可持有可發射子彈具有殺傷力之改造槍枝罪及槍砲彈藥
    刀械管制條例第12條第4 項未經許可持有具有殺傷力之子彈
    罪。被告以一行為持有具有殺傷力之改造手槍及子彈6 顆，
    係一行為觸犯數罪名，為想像競合犯，應依修正前刑法第55
    條規定，從一重之未經許可持有可發射子彈具有殺傷力之改
    造槍枝罪論處（按被告行為後，94年1 月7 日修正公布之刑
    法，自95年7 月1 日施行，修正後之刑法第55條關於想像競
    合犯之規定，增訂「但不得科以較輕罪名所定最輕本刑以下
    之刑」之但書規定。依最高法院95年第八次刑事庭會議決議
    ，認此係科刑之限制，為法理之明文化，非屬法律之變更，
    附此敘明）。又被告前於91年間因違反妨害兵役治罪條例案
    件，經原審法院判處有期徒刑2 月確定，於92年5 月7 日執
    行完畢，此有臺灣高等法院被告前案紀錄表1 份附卷可稽，
    其於5 年內再故意犯本件有期徒刑以上之罪，不論依修正前
    之刑法第47條，或修正後之刑法第47條第1 項之規定，均構
    成累犯，對被告而言並無有利或不利之情形，自不生新舊法
    比較之問題，應逕依修正前之刑法第47條，論以累犯，並加
    重其刑。
四、原審據以論處被告罪刑，固非無見。惟查：按行為後法律有
    變更者，適用行為時之法律。但行為後之法律有利於行為人
    者，適用最有利於行為人之法律，刑法第2 條第1 項定有明
    文。本件被告犯罪時，刑法第42條第2 項前段規定：「易服
    勞役以1 元以上3 元以下折算一日。」又被告行為時之易服
    勞役折算標準，業據修正前罰金罰鍰提高標準條例第2 條前
    段規定，就其原定數額提高為100 倍折算1 日，則本件被告
    行為時之易服勞役折算標準，應以銀元300 元折算1 日，即
    新台幣900 元折算1 日。惟95年7 月1 日修正公布施行之刑
    法第42條第3 項前段規定：「易服勞役以新台幣一仟元、二
    仟元或三仟元折算一日。」比較修正前後之易服勞役折算標
    準，以修正後之規定，較有利於被告，是依刑法第2 條第1
    項後段規定，應適用修正後之刑法第42條第3 項前段規定，
    定其折算標準。原判決諭知被告併科罰金刑時，關於易服勞
    役之折算標準，未及比較新舊法，已有未合。被告上訴意旨
    否認犯罪，指摘原判決不當，為無理由；惟原判決既有上開
    可議，自應由本院將原判決撤銷改判。審酌被告無故購買具
    有殺傷力之改造手槍及子彈，非法持有之，對於社會治安足
    以造成重大危害，且犯罪後矢口否認犯行，態度不佳，惟其
    並未持上開改造手槍、子彈犯罪等一切情狀，量處如主文所
    示之刑，併科罰金部分，並依修正後刑法第42條第3 項前段
    規定諭知易服勞役之折算標準（新舊法之比較，已詳敘如前
    ）。扣案仿BERETTA 廠半自動手槍製造之改造手槍1 支（含
    彈匣1 個，槍枝管制編號0000000000）、口徑9mm 制式子彈
    4 顆、8.7mm 金屬彈頭之土造子彈1 顆，經送鑑驗結果認具
    殺傷力，係違禁物，應依刑法第38條第1 項第1 款規定宣告
    沒收。另扣案之8.7mm 金屬彈頭之土造子彈1 顆，已於鑑驗
    時試射，其彈藥部分已因擊發而燃燒殆盡，其餘部分亦裂解
    為彈頭及彈殼，已不具子彈之外型及功能，已非違禁物；另
    扣案之8.4mm 子彈2 顆，經送鑑驗結果，經採樣1 顆試射，
    無法擊發，認不具殺傷力，故均不予宣告沒收，附此敘明。
據上論結，應依刑事訴訟法第369 條第1 項前段、第364 條、第
299 條第1 項前段，槍砲彈藥刀械管制條例第8 條第4 項、第12
條第4 項，刑法第11條前段、第2 條第1 項、第42條第3 項前段
、第38條第1 項第1 款、修正前刑法第47條、第55條，判決如主
文。
本案經檢察官姜麗儒到庭執行職務。
中    華    民    國    95    年    7     月    12    日
                  刑事第七庭    審判長法  官  莊飛宗
                                      法  官  曾逸誠
                                      法  官  黃三友
以上正本證明與原本無異。
如不服本判決應於收受本判決後10日內向本院提出上訴書狀，其
未敘述上訴理由者，並得於提起上訴後10日內向本院補提理由書
狀（均須按他造當事人之人數附繕本）「切勿逕送上級法院」。
中    華    民    國    95    年    7     月    12    日
                                      書記官   黃玉珠
附錄本件判決論罪科刑法條：
槍砲彈藥刀械管制條例第8條第4項
未經許可，持有、寄藏或意圖販賣而陳列第1 項所列槍枝者，處
3 年以上10年以下有期徒刑，併科新臺幣700 萬元以下罰金。
槍砲彈藥刀械管制條例第12條第4項
未經許可，持有、寄藏或意圖販賣而陳列子彈者，處5 年以下有
期徒刑，併科新台幣300 萬元以下罰金。


司法院資訊處製作；財團法人民間司法改革基金會備份。
